【裁判字號】    97,上訴,5827
【裁判日期】    980225
【裁判案由】    殺人等
【裁判全文】
臺灣高等法院刑事判決                97年度上訴字第5827號
上  訴  人  臺灣臺北地方法院檢察署檢察官
上  訴  人
即  被  告  丁○○
指定辯護人  本院公設辯護人甲○○
被      告  戊○○
上列上訴人因被告殺人等案件，不服臺灣臺北地方法院97年度重
訴字第72號，中華民國97年11月4日第一審判決（起訴案號：臺
灣臺北地方法院檢察署97年度偵字第13444號），提起上訴，本
院判決如下：
    主  文
上訴駁回。
    事  實
一、丁○○前有妨礙公務、恐嚇、傷害、麻醉藥品管理條例、藥
    事法、肅清煙毒條例、毒品危害防制條例等多項前科，並於
    民國九十五年間因持刀傷害他人之妨害公務案件，經臺灣臺
    北地方法院以九十五年度易字第八四二號刑事判決判處有期
    徒刑一年六月確定，嗣經減刑為有期徒刑九月，於九十六年
    六月八日入監執行，經羈押折抵五十八日，於九十七年一月
    五日縮刑期滿執行完畢。緣丁○○前曾經營腳踏車買賣生意
    ，因而與向其購買腳踏車之許文塗發生糾紛，並曾因該糾紛
    而出手毆打許文塗，許文塗乃欲邀同乙○○找尋丁○○理論
    。適乙○○、許文塗二人於九十七年六月十七日晚上十一時
    許，在臺北市○○○路○段七一巷之「鯊魚煙」小吃店內巧
    遇魏憲貴、丙○○夫婦及丙○○友人郜鳳珠等人，因乙○○
    及許文塗二人告知渠等欲找丁○○理論一事，丙○○即提議
    由其先與乙○○一同前往了解為由加以勸阻，並請魏憲貴先
    行陪同郜鳳珠返回魏憲貴及丙○○夫婦位於臺北市○○區○○路三二九巷三０號之住處休息，同時間則由丙○○、乙○○二人共騎一部腳踏車往吉林路及德惠街口前去。嗣於九十
    七年六月十八日（起訴書誤載為一月十八日）凌晨十二時三
    十分許，在吉林路、德惠街交岔路口附近之臺北市○○區○○路四一三號松青超市商店門前，乙○○發現鄭傳富、陳清
    南及丁○○等人在該處聚餐飲酒，乙○○旋即跳下腳踏車揪
    扯鄭傳富頭髮，並質問是何人出手毆打許文塗。丁○○見狀
    心生不滿，遂基於傷害之犯意，先以徒手與乙○○互毆（乙○○涉嫌傷害部分，業據丁○○於警詢中提出告訴，應由檢
    察官另行究辦乙○○之傷害犯行），使乙○○受有左臉挫傷
    之傷害。嗣魏憲貴抵達現場，丁○○乃至其位於臺北市○○
    路四一三號一樓住家騎樓下，拿取其所有花藝用剪刀一把，
    接續以該剪刀向乙○○揮刺，使乙○○又受有左大腿開放性
    傷口、頸部擦傷等傷害。伺戊○○抵達現場，並見丁○○臉
    部受傷流血而仍與乙○○相互追逐，而魏憲貴則有靠近丁○○之情，戊○○旋即單獨基於傷害魏憲貴之犯意，隨手拾起
    路旁不知何人所有之圓板凳一張，持之由上往下揮打魏憲貴
    頭臉部，致使魏憲貴之頭臉部受有鈍傷、表淺挫裂傷、雙手
    腕鈍挫傷等傷害。丁○○在見魏憲貴以雙手抵擋戊○○之板
    凳攻擊而無暇他顧之時，於可預見人體左胸內有心臟及肺葉
    ，若遭利器刺入，將有可能因重要臟器失血過多而死亡之情
    形下，竟單獨基於殺人之犯意，趁機先持該剪刀朝魏憲貴左
    胸上方部位揮刺，造成魏憲貴左胸上方受有約二公分之表淺
    銳器傷，再朝魏憲貴之左胸腋下部位用力猛刺，使該剪刀從
    魏憲貴左側胸穿入，經過第六、七肋骨深達胸腔，傷及左肺
    上、下葉及心包囊、左心室，同時造成左第六肋骨骨折，導
    致臟器開始出血。至此，丁○○、戊○○、乙○○、魏憲貴
    等人始停止追逐叫囂而分別離開現場。魏憲貴本欲與丙○○
    一同返家，然因魏憲貴當場未有大量血液外流之現象，而乙○○則受有左大腿開放性傷口出血，丙○○因擔心乙○○傷
    勢而轉身探詢乙○○下落，僅由魏憲貴獨自一人行走，惟魏
    憲貴行至吉林路四０七巷二八號前，即因大量出血導致出血
    性休克而倒臥在地。嗣因警於九十七年六月十八日凌晨十二
    時三十七分許，接獲民眾報案在現場有互毆事件，而由臺北
    市政府警察局中山分局民權一派出所警員於凌晨十二時四十
    二分趕赴現場，並分別於凌晨十二時五十分許，始發現乙○○、魏憲貴分別倒臥於吉林路四０五號、吉林路四０七巷二
    八號，乃旋即通報臺北市政府消防局派遣救護車將其二人送
    往馬偕紀念醫院，惟魏憲貴於當日凌晨一時一分許到達醫院
    時，已呈現無自主心跳現象，經急救後仍宣告不治死亡，再
    經警現場訪查鄭傳富及陳清南等人後，始查知上情。
二、案經乙○○、魏憲貴之妻丙○○訴由臺北市政府警察局中山
    分局報請臺灣臺北地方法院檢察署檢察官偵查起訴。
    理  由
甲、證據能力之審認
壹、被告以外之人於審判外之陳述，雖不得以之直接作為認定犯
    罪事實存否之證據，但非不得作為彈劾證據，用來爭執被告
    或證人陳述之證明力，最高法院九十六年度臺上字第一四九
    七號判決可資參照。故證人丙○○、乙○○、陳清南、鄭傳
    富等人於審判外之陳述，雖經辯護人否認其證據能力而不得
    逕自作為直接認定本案被告犯罪事實存否之證據，惟在辨明
    證人證詞可信性之需要下，該等被告以外之人於審判外之陳
    述，均得作為認定證人證詞可信性之彈劾證據，核先敘明。
貳、證人丙○○、乙○○、陳清南、鄭傳富於審判外陳述之證據
    能力部分：
一、證人丙○○、乙○○、陳清南、鄭傳富偵查中之證詞：
（一）按證人依法應具結而未具結者，其證言或鑑定意見，不得
      作為證據；被告以外之人於偵查中向檢察官所為之陳述，
      除顯有不可信之情狀者外，得為證據，刑事訴訟法第一百
      五十八條之三、第一百五十九條之一第二項分別定有明文
      。
（二）查本案證人丙○○、乙○○、陳清南、鄭傳富等人在偵查
      中由檢察官訊問時之陳述，均已經檢察官告以偽證罪之要
      旨後依法具結，並由渠等以證人身份依自由意志加以陳述
      ，有相關偵訊筆錄、結文在卷可查，且查無顯不可信之情
      狀，揆諸前揭說明，應認證人丙○○、乙○○、陳清南、
      鄭傳富等人在檢察官偵查中以證人身份結證之證言，均有
      證據能力。
二、證人丙○○、乙○○、陳清南、鄭傳富警詢中陳述之證據能
    力部分：
（一）按被告以外之人於審判外之言詞或書面陳述，除法律有規
      定者外，不得作為證據，刑事訴訟法第一百五十九條第一
      項定有明文。
（二）查本案證人丙○○、乙○○、陳清南、鄭傳富等人警詢中
      之陳述，均係屬審判外之陳述，並經辯護人否認該等陳述
      之證據能力。而證人丙○○、乙○○未曾在審理時具結加
      以陳述，證人陳清南、鄭傳富在警詢中之陳述則未與渠等
      在法院審理中之證詞有所不符，且並無何警詢中有較為可
      信之特別情況，均不符刑事訴訟法第一百五十九條之二之
      規定，復查該等陳述亦無同法第一百五十九條之三至第一
      百五十九條之五之情形，揆諸前揭說明，證人丙○○、乙○○、陳清南、鄭傳富等人於警詢中之陳述，均無證據能
      力。
參、其他具有被告以外之人於審判外陳述性質之證據部分：
一、按被告以外之人於審判外之陳述，雖不符刑事訴訟法第一百
    五十九條之一至之四等四條之規定，然若當事人於審判程序
    中同意作為證據，法院審酌該言詞陳述或書面陳述作成時之
    情況，認為適當者，亦得為證據；又當事人、代理人或辯護
    人於法院調查證據時，知有刑事訴訟法第一百五十九條第一
    項不得為證據之情形，而未於言詞辯論終結前聲明異議者，
    視為有前項之同意，同法第一百五十九條之五定有明文。
二、查臺灣臺北地方法院檢察署相驗筆錄、屍體檢驗報告書、法
    務部法醫研究所（九七）醫鑑字第０九七一一０一０五九號
    鑑定報告書、現場照片、屍體相驗及解剖照片、法務部法醫
    研究所九十七年八月十三日法醫理第０九七０００三七四九
    號函、臺北市政府警察局九十七年七月二十一日警勤字第０
    九七四二八二一九００號覆函所附一一０報案紀錄單、臺北
    市政府消防局九十七年七月二十一日北市消指字第０九七三
    三一三八一００號函、魏憲貴於馬偕紀念醫院之急診病歷及
    急診護理紀錄、乙○○之馬偕紀念醫院診斷證明書及傷勢照
    片、臺北市政府警察中山分局偵查報告書及所附現場位置圖
    、員警工作紀錄及臺北市政府警察局中山分局轄內魏憲貴命
    案屍體採證及證物處理報告，在具有被告以外之人於審判外
    陳述之性質者，雖係審判外之陳述，惟經原審及本院審理依
    法提示迄言詞辯論終結前，檢察官及被告與其辯護人均未就
    證據能力表示異議，爰審酌該等陳述均為與被告及告訴人均
    無特殊關係之第三人所製作，且製作過程又無不法之情，爰
    依上開規定，認該等審判外之陳述，均有證據能力，應得為
    本案認定事實之證據。
乙、本院實體認定之理由
壹、被告丁○○部分
一、訊據被告丁○○矢口否認有何殺人及傷害之犯行，辯稱：當
    時是乙○○先到現場挑釁，雙方才會徒手互毆，伊只有揮舞
    剪刀嚇阻對方，並沒有傷害乙○○及殺害被害人魏憲貴之意
    云云。
二、被告丁○○被訴殺人部分：
（一）有關被告丁○○因腳踏車買賣糾紛而毆打許文塗，許文塗
      乃欲邀同證人乙○○找尋被告丁○○理論，因而於九十七
      年六月十七日晚上十一時許，在上述「鯊魚煙」小吃店內
      與證人丙○○商談後，由證人丙○○及證人乙○○二人在
      同年月十八日凌晨十二時三十分許，共騎一部腳踏車抵達
      吉林路、德惠街交岔路口附近之臺北市○○區○○路四一
      三號松青超市商店門前，並因證人乙○○下車揪扯證人鄭
      傳富頭髮及質問是何人出手毆打許文塗，即在證人乙○○
      與被告丁○○發生爭吵後，因證人乙○○先行出手毆打被
      告丁○○而發生互毆，並於被害人魏憲貴抵達現場後遭被
      告丁○○持剪刀殺害等事實，業據證人丙○○於偵查中證
      稱：當天是在臺北市○○○路○段七一巷之「鯊魚煙」小
      吃店遇到許文塗及乙○○二人，在得知其二人因許文塗被
      毆事件後，伊即提議由伊與乙○○前往瞭解，嗣乙○○及
      丁○○二人即發生互毆，後來戊○○就到達現場，魏憲貴
      最後才抵達現場，但因為戊○○誤以為魏憲貴要攻擊丁○○，所以戊○○才會拿椅子打魏憲貴頭臉部等語在卷（九
      十七年度相字第四二五號第七八至八一頁、九十七年度偵
      字第一三四四四號卷第一一八頁）、證人乙○○於偵查中
      證稱：當天是在臺北市○○○路○段七一巷之「鯊魚煙」
      小吃店遇到丙○○及魏憲貴等人，在伊告知要與許文塗找
      丁○○理論後，即因丙○○提議而由伊與丙○○先行前往
      瞭解，嗣伊與丁○○因言語衝突而發生互毆，後來就被丁○○拿剪刀刺到，所以沒有看到丁○○如何殺害魏憲貴等
      語在卷（九十七年度相字第四二五號第七八至八五頁反面
      ）、證人鄭傳富到庭具結證稱：伊在案發當日與陳清南、
      丁○○喝酒時，是乙○○和丙○○最先到場，後來丁○○
      和乙○○發生互毆後，又有一個男的到場，最後才是戊○○到場等語在卷（原審卷第七三至七五頁）、證人陳清南
      到庭具結證稱：當時是乙○○和丙○○先到場，並由丁○○與乙○○發生肢體衝突，魏憲貴抵達現場即就和他們兩
      人湊在一起，丁○○就好像因為人少而去騎樓拿東西，朝
      乙○○的腳刺了好幾下，之後戊○○才到場，戊○○當時
      是有拿椅子揮舞，但不確定有沒有打到魏憲貴等語在卷（
      原審卷第九一至九四頁）。觀諸上開證人丙○○、乙○○
      、鄭傳富及陳清南之證詞，彼此關於究係被害人魏憲貴或
      被告戊○○先到場？是否證人乙○○先出手攻擊被告丁○○等情？係有矛盾歧異之處，且與被告丁○○之供述相左
      。經衡酌被告丁○○為本案被告，本有畏罪卸責之動機，
      證人丙○○、乙○○則為本案告訴人，與被害人魏憲貴均
      有親屬關係，在面臨渠等喪夫之痛及自身利害關係之際，
      難保非無誇大或隱匿部分事實之動機，且本件案發係在凌
      晨半夜，視線本較為模糊不清，被告丁○○、戊○○、證
      人丙○○、乙○○等人又分別在互毆及勸解，而證人陳清
      南、鄭傳富與被告丁○○、戊○○、被害人魏憲貴、證人
      乙○○、丙○○等人均無特殊情誼或仇恨，且均為避免波
      及而退避在旁未參與鬥毆，相較之下，當以證人陳清南及
      證人鄭傳富之證詞較可採信。從而，綜合上述被告丁○○
      之供述及證人之證詞，堪認本案應係起因於證人乙○○之
      挑釁而導致被告丁○○與證人乙○○互毆，並在被害人魏
      憲貴先於被告戊○○到場並靠近被告丁○○，而使被告丁○○在認被害人魏憲貴有為證人乙○○助勢之情形下而生
      殺害被害人魏憲貴之動機。
（二）有關被告丁○○於九十七年六月十八日凌晨十二時三十分
      許，在吉林路、德惠街交岔路口附近之臺北市○○區○○
      路四一三號前，以扣案剪刀刺向被害人魏憲貴胸部，造成
      被害人魏憲貴胸部及左胸腋下部位受傷出血，被害人魏憲
      貴並於獨自行走返家中因大量出血不支倒地，導致出血性
      休克死亡等事實，業據證人即被害人魏憲貴之妻丙○○於
      偵查中具結證稱：魏憲貴是在舉手阻擋戊○○以扣案圓板
      凳揮打時，遭丁○○趁機拿扣案剪刀刺向魏憲貴左手腋下
      ，伊當時有看到魏憲貴的腋下有流血，但伊以為魏憲貴只
      有割傷，所以伊就轉身去找乙○○，是後來才聽警察說魏
      憲貴倒在吉林路四０七巷二八號前，並因大量出血而休克
      死亡等語在卷（九十七年度相字第四二五號第七八至八一
      頁、九十七年度偵字第一三四四四號卷第一一八頁）。觀
      諸證人丙○○上開證詞核與其在警詢中之指述情形係屬一
      致，並無矛盾反覆之情，已初見其證言之可信性。再者，
      有關證人丙○○指述被告戊○○持扣案圓板凳攻擊被害人
      魏憲貴，以致被害人魏憲貴舉手阻擋而遭被告丁○○趁機
      殺害一節，經承辦檢察官將扣案之圓板凳送請採證鑑定結
      果，確認該圓板凳座面、椅腳等多處均有發現被害人魏憲
      貴之血跡，有臺北市政府警察局中山分局轄內魏憲貴命案
      屍體採證及證物處理報告在卷可查（詳該報告第四、五、
      三一至三三頁），足見證人丙○○上開在偵查中證述情節
      應與事實相符。
（三）被害人魏憲貴係因遭他人以利器穿刺左胸，傷及左第六、
      七肋骨，左第六肋骨被刺裂，左肺上下葉及左心室壁亦受
      傷，導致出血性休克而昏倒於吉林路四０七巷二八號，並
      於抵達醫院時即無生命跡象等事實，業經檢察官於案發後
      督同法醫相驗魏憲貴屍體，並作成臺灣臺北地方法院檢察
      署相驗屍體證明書及臺灣臺北地方法院檢察署檢驗報告書
      各一份及照片在卷可查（九十七年度相字第四二五號第一
      一一至一三三頁），且有法務部法醫研究所九十七年七月
      二十一日法醫理字第０九七０００三一八０號函暨內附法
      醫所九七醫鑑字第０九七一一０一０五九解剖報告書及鑑
      定報告書各一份（九十七年度相字第四二五號第一三七至
      一四六頁）、臺北市政府警察局九十七年七月二十一日警
      勤字第０九七四二八二一九００號覆函所附一一０報案紀
      錄單、臺北市政府消防局九十七年七月二十一日北市消指
      字第０九七三三一三八一００號函、魏憲貴於馬偕紀念醫
      院之急診病歷及急診護理紀錄、臺北市政府警察中山分局
      偵查報告書及所附現場位置圖在卷可佐。而經將證人丙○○指證被告丁○○用以殺害被害人魏憲貴之扣案剪刀送鑑
      定結果，雖無法確認其上是否殘有被害人魏憲貴之血跡，
      惟經以光源檢視法及實體顯微鏡鏡檢法檢視後，其刀刃處
      則有疑似血跡之殘留，嗣經以血跡反應檢測法檢測後，確
      認尖刀部分呈現血跡反應陽性，有扣案之剪刀一把及臺北
      市政府警察局中山分局轄內魏憲貴命案屍體採證及證物處
      理報告在卷可佐（詳該報告第一二、一三、一四、一五、
      二九、三０頁）。復參諸證人即被告丁○○之子戊○○亦
      於偵查中具結證稱：有看到丁○○追魏憲貴時有血跡等語
      在卷（九十七年度相字第四二五號第一０一頁）、於原審
      審理中亦具結證稱：伊有看到魏憲貴要離開現場時有流血
      ，而當時丁○○手上拿有剪刀一把等語在卷（原審卷第七
      七至七九頁）。足徵證人丙○○上開所證被告丁○○持扣
      案剪刀攻擊被害人魏憲貴而造成被害人魏憲貴因失血過多
      死亡一事非虛，並堪認扣案剪刀即係被告丁○○持以攻擊
      被害人魏憲貴之凶器無誤。
（四）被告丁○○雖矢口否認有何持扣案剪刀殺害被害人魏憲貴
      之犯行，辯稱：伊只有揮舞剪刀，並沒有殺害魏憲貴之意
      云云。然人體胸腔內有心臟及肺臟重要臟器，若遭利器穿
      刺該等臟器，可能造成血流不止而休克死亡；又扣案之剪
      刀係屬金屬製成，前端極為銳利，有該剪刀扣案足憑，若
      持之朝人體身體要害部位揮刺，將可能因穿刺人體內重要
      臟器而造成大量出血死亡，均為常人所週知之事，自為被
      告丁○○所知。然被告丁○○見被告戊○○以扣案圓板凳
      攻擊被害人魏憲貴時，卻趁被害人魏憲貴將左手高舉阻擋
      之際，持扣案剪刀刺向被害人魏憲貴左胸腋下部位，則被
      告丁○○為此攻擊行為之際，自可預見被害人魏憲貴將因
      其之攻擊行為而死亡，被告丁○○卻仍決意持扣案剪刀先
      後攻擊被害人魏憲貴胸部，並施力猛刺被害人魏憲貴左胸
      腋下部位，導致被害人魏憲貴遭扣案剪刀穿刺左胸，傷及
      左第六、七肋骨，左第六肋骨遭刺裂，且深及左肺上下葉
      及左心室壁，造成血胸一千公撮，導致出血性休克而死亡
      ，可見被告丁○○下手用力之猛。是參諸被告丁○○在有
      殺害被害人魏憲貴之動機下，以扣案剪刀先後攻擊被害人
      魏憲貴胸部二次，並以相當之力道持扣案剪刀刺向被害人
      魏憲貴左胸腋下部位，造成被害人魏憲貴所受肋骨骨折及
      受傷深度與內臟出血量之傷勢，足認被告丁○○確有殺人
      之故意無疑。
（五）綜上，被告丁○○基於殺人犯意，持扣案剪刀猛刺被害人
      魏憲貴胸部，造成被害人魏憲貴死亡，均堪確認，被告丁○○上開辯解，要屬卸責之詞，不足採信。
三、被告丁○○被訴傷害證人乙○○部分：
（一）有關被告丁○○於九十七年六月十八日凌晨十二時三十分
      許，在吉林路、德惠街交岔路口附近之臺北市○○區○○
      路四一三號前，先以徒手與證人乙○○互毆，進而持扣案
      剪刀攻擊證人乙○○，導致證人乙○○受有左大腿開放性
      傷口、頸部擦傷、左臉挫傷等傷害之事實，業據證人丙○○證述如上，並有證人即被害人乙○○於偵查中證稱：伊
      有與丁○○發生衝突而互毆，嗣並遭到丁○○持扣案剪刀
      刺傷大腿及頸部等語在卷（九十七年度相字第四二五號第
      八五至八八頁反面）、證人陳清南於偵查中證稱：當時是
      乙○○先出拳打丁○○，丁○○被打到眉骨附近而流血，
      兩人就因此打了起來，之後丁○○就拿剪刀刺了乙○○好
      幾下等語在卷（九十七年度相字第四二五號第九二至九四
      頁反面）。經核上開證人丙○○、乙○○、陳清南證述有
      關被告丁○○確有徒手毆打及持扣案剪刀刺傷證人乙○○
      等事實，均無矛盾不合之處，渠等供述應有相當之可信性
      。況證人陳清南與被告丁○○為朋友關係，且係在一同飲
      酒後目睹此事，足見證人陳清南應無故意為不利於被告丁○○證詞之理。從而，依上開證人之證詞，堪認被告丁○○確有以徒手及扣案剪刀傷害證人乙○○之行為。
（二）證人乙○○因遭被告丁○○先以徒手毆打，繼以扣案剪刀
      攻擊而受有左臉挫傷、左大腿開放性傷口、頸部擦傷等傷
      害一事，亦有證人乙○○之馬偕紀念醫院診斷證明書、傷
      勢照片在卷可佐（九十七年度偵字第一三四四四號卷第一
      一三、五三頁），足見證人乙○○確有因被告丁○○之傷
      害行為受有上開傷害。
（三）綜上，被告丁○○確有基於傷害犯意，以徒手及扣案剪刀
      傷害證人乙○○之事實，被告丁○○空言否認犯行，亦屬
      畏罪卸責之詞，不足採信。
四、綜上所述，被告丁○○確有上開殺人及傷害之犯行，本案事
    證已臻明確，犯行洵堪認定，應依法論科。
貳、被告戊○○被訴傷害魏憲貴部分
一、訊據被告戊○○固不否認於案發當時有在現場，惟辯稱：伊
    是到現場勸架，當時是因為看到魏憲貴手上有板手，怕遭到
    魏憲貴攻擊，所以才會以現場隨手取得之扣案圓板凳阻擋魏
    憲貴，並沒有以扣案圓板凳傷害魏憲貴云云。
二、查有關被告戊○○於抵達現場時，因見被告丁○○與證人乙○○互毆，並於因見被害人魏憲貴有靠近被告丁○○身邊之
    情形，乃隨手拾起在旁不知何人所有之扣案板凳揮舞等情，
    業如前述，是被告戊○○在上開情景下，自可能因而萌生傷
    害被害人魏憲貴之犯意。
三、次查，被告戊○○確有於案發時、地，以扣案圓板凳攻擊被
    害人魏憲貴頭部一事，業據證人即被害人魏憲貴之妻丙○○
    於偵查中具結證稱：戊○○有以扣案圓板凳揮打魏憲貴頭部
    一、二下，魏憲貴眼鏡因而脫落到鼻尖部位等語在卷（九十
    七年度相字第四二五號第七八頁反面、九十七年度偵字第一
    三四四四號卷第一一八頁）。證人丙○○上開證詞經核與其
    在警詢中之指述情形係屬一致，前後並無矛盾歧異之處，已
    堪採信。而扣案圓板凳經檢察官送請採證鑑定結果，確認該
    圓板凳座面、椅腳等十多處均有發現被害人魏憲貴之血跡，
    且該等血跡係遍及椅腳內外側等情，有臺北市政府警察局中
    山分局轄內魏憲貴命案屍體採證及證物處理報告在卷可查（
    詳該報告第四、五、三一至三三頁），足徵證人丙○○上開
    在偵查中證述情節屬實，亦可見被告戊○○係基於傷害犯意
    而持扣案圓板凳攻擊被害人魏憲貴。被告戊○○辯稱僅有以
    扣案圓板凳阻隔被害人魏憲貴云云，要屬卸責之詞。至證人
    陳清南雖於原審審理時證稱：伊並沒有看到戊○○攻擊魏憲
    貴云云，惟其亦自陳：因互毆之人逐漸離開伊視線，且伊並
    非僅注意戊○○，也沒有看到魏憲貴遭刺的情形等語，足見
    證人陳清南並非自始自終均有見聞被告戊○○之舉動，尚難
    逕以證人陳清南上開證詞而為有利於被告戊○○之認定。
四、又被害人魏憲貴因遭被告戊○○持扣案圓板凳攻擊而受有頭
    臉部鈍傷、表淺挫裂傷、雙手腕鈍挫傷等傷害一事，亦有臺
    灣臺北地方法院檢察署相驗屍體證明書及臺灣臺北地方法院
    檢察署檢驗報告書各一份及照片在卷可查（九十七年度相字
    第四二五號第一一一至一三三頁），並有法務部法醫研究所
    九十七年七月二十一日法醫理字第０九七０００三一八０號
    函暨內附法醫所九七醫鑑字第０九七一一０一０五九解剖報
    告書及鑑定報告書各一份在卷可佐（九十七年度相字第四二
    五號第一三七至一四六頁），核與證人丙○○上開證述情節
    相符，堪認被害人魏憲貴確有因被告戊○○之傷害行為而受
    有上開傷害。
五、綜上，被告戊○○確有持扣案板凳攻擊被害人魏憲貴頭臉部
    ，並因致被害人魏憲貴受有傷害之事實，本案事證已臻明確
    ，犯行洵堪認定，應依法論科。
參、論罪科刑：
一、被告丁○○部分：
（一）查被告丁○○先基於傷害犯意刺傷證人乙○○，另起殺人
      犯意刺殺被害人魏憲貴，核其所為，分別係犯刑法第二百
      七十七條第一項之傷害罪、同法第二百七十一條第一項之
      殺人罪。被告丁○○所犯上開二罪間，犯意各別，行為互
      殊，應分論併罰。被告丁○○前有如事實欄所載有期徒刑
      執行完畢之前科，有本院被告前案紀錄表在卷可查，其於
      受有期徒刑執行完畢後，五年內故意再犯本案有期徒刑以
      上之罪，均為累犯，應依刑法第四十七條規定，除法定刑
      為死刑、無期徒刑不得加重外，應就其餘部分，分別加重
      其刑。
（二）原審認被告罪證明確，適用刑法第第二百七十七條第一項
      、二百七十一條第一項、第四十七條、第三十八條第一項
      第二款、第五十一條第五款之規定，及審酌被告丁○○前
      有多次前科，並曾因持刀傷人案件經法院判罪處刑確定執
      行完畢，竟因一時口角糾紛，又持刀傷害證人乙○○及殺
      害被害人魏憲貴，漠視他人權益，且迄今仍飾詞否認犯行
      ，企圖脫免罪責，未與被害人家屬洽談和解，使被害人受
      有痛苦，犯罪情節重大，本應從重量刑以收刑罰教化之效
      ，惟念及本件被告丁○○係因先遭證人乙○○挑釁始發生
      本案，並非被告丁○○主動挑釁而起，另參諸檢察官以被
      告丁○○迄今飾詞否認，犯後並無悔意而求處被告丁○○
      無期徒刑尚嫌過重等一切情狀，酌情分別就傷害部分量處
      有期徒刑七月，就殺人部分量處有期徒刑十四年，並定其
      應執行刑有期徒刑十四年二月。復說明扣案之剪刀一把，
      為被告丁○○所有供本案犯罪所用之物，業經被告丁○○
      供承在卷，且本院認定如上，爰依刑法第三十八條第一項
      第二款之規定，宣告沒收。其認事用法及量刑，均無違誤
      ，公訴人上訴意旨，指摘原判決量刑過輕；被告上訴意旨
      ，仍執陳詞，否認犯罪云云，均無理由，其上訴均應予駁
      回。
二、被告戊○○部分：
（一）查被告戊○○基於傷害犯意，以扣案圓板凳揮打被害人魏
      憲貴，並造成被害人魏憲貴頭臉部受傷，核其所為，係犯
      刑法第二百七十七條第一項之傷害罪。
（二）原審認被告罪證明確，適用刑法第第二百七十七條第一項
      、第四十一條第一項前段、刑法施行法第一條之一之規定
      ，及審酌被告戊○○以硬物攻擊他人頭臉部致傷，且迄今
      仍飾詞否認犯行，未賠償被害人損害，行為確有不當，惟
      念其並無前科，有本院被告前案紀錄表在卷可查，本案係
      因見其父與人互毆下，始出手傷害他人，並非自始加入互
      毆或有主動挑釁之情，並審酌被害人魏憲貴所受傷害及被
      告戊○○犯後未與被害人達成和解等一切情狀，酌情量處
      有期徒刑三月，並諭知易科罰金之折算標準。復說明扣案
      之圓板凳一張，雖為被告戊○○犯罪所用之物，惟係被告
      戊○○在現場隨手拾起，並非被告戊○○所有，業據被告
      戊○○於偵訊中供述在卷（九十七年度相字第四二五號第
      一００頁反面），爰不宣告沒收。其認事用法均無不當，
      量刑亦稱妥適，公訴人上訴意旨，指摘原判決量刑過輕云
      云，為無理由，其上訴應予駁回。
據上論斷，應依刑事訴訟法第368條，判決如主文。
本案經檢察官劉文水到庭執行職務。
中    華    民    國    98    年    2    月    25    日
                  刑事第一庭審判長法  官  葉騰瑞
                                  法  官  王炳梁
                                  法  官  莊明彰
以上正本證明與原本無異。
殺人部分如不服本判決，應於收受送達後10日內向本院提出上訴
書狀，其未敘述上訴之理由者並得於提起上訴後10日內向本院補
提理由書（均須按他造當事人之人數附繕本）「切勿逕送上級法
院」。
其餘不得上訴
                                  書記官  吳金來
中    華    民    國    98    年    2    月    25    日
附錄：本案論罪科刑法條全文
殺人者，處死刑、無期徒刑或10 年以上有期徒刑。
前項之未遂犯罰之。
預備犯第1 項之罪者，處2 年以下有期徒刑。
中華民國刑法第277條
傷害人之身體或健康者，處3 年以下有期徒刑、拘役或1 千元以
下罰金。
犯前項之罪因而致人於死者，處無期徒刑或7 年以上有期徒刑；
致重傷者，處3 年以上10年以下有期徒刑。


司法院資訊處製作；財團法人民間司法改革基金會備份。
